【裁判字號】    88,簡上,408
【裁判日期】    890406
【裁判案由】    清償債務
【裁判全文】
臺灣高雄地方法院民事判決  八十八年度簡上字第四○八號
    上  訴  人  福灣企業股份有限公司
    法定代理人  甲○○
    訴訟代理人  丙○○
    被上訴人    乙○○
右當事人間請求清償債務事件，上訴人對於中華民國八十八年九月二十三日本院旗山
簡易庭八十八年度旗簡字第八六號第一審判決提起上訴，本院判決如左：
    主      文
原判決除減縮部分外廢棄。
被上訴人應給付上訴人新臺幣貳拾貳萬捌仟玖佰參拾捌元。
第一、二審訴訟費用（除減縮部分外），由被上訴人負擔。
    事      實
甲、上訴人方面：
一、聲明：求為判決如主文所示。
二、陳述：除與原審判決書所載者相同茲予引用外，補稱：
  (一)原審法官雖判斷本案被上訴人、訴外人胡鳳珠及謝子龍為共同發票人、發票日為
    八十五年十一月二十七日、到期日為八十六年七月五日、面額為新臺幣（下同）
    四十八萬九千元之本票（下稱系爭本票）之簽名與被上訴人於原審審理中當庭所
    為之簽名明顯不同，但經上訴人之訴訟代理人比較結果，認系爭本票之簽名實為
    被上訴人所為，兩者簽名並無不同，故關於系爭本票簽名之真偽，實有送請有關
    機關鑑定之必要。
  (二)被上訴人對於支付命令聲明異議時，對於本票上簽名及擔任保證人一事並無異議
    ，足見被上訴人原本並不否認有簽名本案本票之上，其後於審理中變更陳述，諉
    稱未簽名為保證人亦不認識原車主胡鳳珠及謝子龍。但本案附條件買賣之購車地
    點在新竹市，如被上訴人真於八十五年十一月二十七日未簽本票作保，亦不認識
    原車主胡鳳珠及謝子龍，則本案附條件買賣何來居住旗山鎮之被上訴人之身分證
    影本及其不動產權狀影本？且本件分期購車聲請書上亦載被上訴人於旗山鎮○○
    ○路二六二號經營「喬品婚紗攝影」，足見被上訴人不僅認識原車主胡鳳珠及謝
    子龍，亦提供身分證影本及其不動產權狀影本給本案承辦之業務人員邱孝軍，被
    上訴人所言顯然不實。
  (三)本案承辦業務人員邱孝軍於原審曾出庭作證，被上訴人確實於八十五年十一月二
    十七日簽名於系爭本票上。又上訴人公司承辦程序係由業務人員將車主及保證人
    之身分證影本、車主及保證人之一須提供不動產證明，連同貸款申請書、本票及
    附條件買賣合約書送件，上訴人公司會以電話與保證人連絡確認。
  (四)被上訴人確曾向上訴人購車，亦曾提供土地暨建築改良物所有權狀予上訴人，並
    就土地暨建築改良物設定抵押權，因被上訴人如期付款，故就上開抵押權予以塗
    銷。惟本案上訴人所提之土地暨建築改良物所有權狀與被上訴人前開購車所提出
    之權狀分屬二事，如上訴人知悉被上訴人尚為本案購車之保證人，即無塗銷前開
    抵押權之登記。又上訴人所提之分期購車申請書所載被上訴人身分證字號為錯誤
    ，惟其為電腦打字所致錯誤，並不影響被上訴人於申請書上之簽名。
三、證據：除援用原審之立證方法外，另提出身分證三紙、土地暨建築改良物所有權
    狀一紙、分期購車申請書一紙、分件付款紀錄查詢表一份及投標書六紙（以上均
    為影本）為證，並聲請將本案本票、附條件買賣合約書及被上訴人於原審審理時
    當庭所簽名之字跡送請鑑定。
乙、被上訴人方面：
一、聲明：求為判決駁回上訴。
二、陳述：除與原審判決書所載者相同茲予引用外，補述：
  (一)被上訴人與訴外人胡鳳珠素不相識，更未作其連帶保證人於動產擔保附條件買賣
    契約中簽名作保，且依據常理，上訴人應向訴外人胡鳳珠求償方為正途，被上訴
    人並未擔任訴外人胡鳳珠之連帶保證人，並未在上訴人所提出之動產擔保附條件
    買賣契約上簽名蓋章，被上訴人否認動產擔保附條件買賣合約書簽名及印章之真
    正，上訴人應就其中「乙○○」印章與簽名之真正負證明之責。
  (二)經原審法官將被上訴人於原審當庭之簽名以肉眼核對之結果，可明顯判斷兩者間
    之筆劃及筆順勾勒均不相同，足見非被上訴人之簽名，無再送鑑定之必要。上訴
    人於原審所舉之證人邱孝軍，被上訴人並不相識，更未見過此人，邱孝軍亦未到
    被上訴人之住處對保，其證詞不實。
  (三)分期購車申請書上所載被上訴人戶籍地址、連絡電話及其所經營之商店名稱及電
    話均屬正確，惟認此等資料均為任何人可輕易所取得，且該申請書所載被上訴人
    身分證字號係屬錯誤。又前於八十三年年底向上訴人以分期付款方式購車，亦曾
    提供被上訴人之土地暨建物所有權狀交付與上訴人，並設定抵押權與上訴人，嗣
    因已清償，故上訴人塗銷該抵押權之登記。
三、證據：除援用原審之立證方法外，並提出身分證影本一紙為證及聲請傳訊證人胡
    鳳珠、謝子龍。
丙、本院依上訴人之聲請，將上訴人所提出之本案本票、附條件買賣合約書及被上訴
    人於原審審理時當庭所書寫之字跡送請內政部警政署刑事警察局鑑定前開文件關
    於「乙○○」簽名之真正，復依職權向台灣高雄地方法院檢察署調取訴外人謝子
    龍、胡鳳珠之刑案資料查註紀錄表。
    理      由
一、按於第二審程序訴之變更、追加或提起反訴，非經他造同意，不得為之。但第二
    百五十五條第一項第二款至第六款情形，不在此限，民事訴訟法第四百四十六條
    第一項定有明文。查本件上訴人於原審原依據連帶保證契約關係，起訴請求被上
    訴人給付二十五萬元，嗣於本院審理程序中，基於同一基礎事實，追加票款請求
    權並減縮起訴聲明，請求被上訴人給付二十二萬八千九百三十八元，核與民事訴
    訟法第四百四十六條第一項但書、第二百五十五條第一項第三款款規定相符，即
    毋庸經他造同意，應予准許，合先敘明。
二、本件上訴人起訴主張：緣訴外人胡鳳珠於八十五年十一月二十九日邀同被上訴人
    及訴外人謝子龍為連帶保證人，與上訴人訂立動產擔保附條件買賣契約書，向上
    訴人購買汽車一輛，約定金額為六十二萬四千三百三十六元，分四十八期支付，
    每月一期，於每月五日付款，並約定如一期未履行，視同全部到期，並交付訴外
    人胡鳳珠、謝子龍及被上訴人為共同發票人之系爭本票一紙，詎訴外人胡鳳珠自
    八十七年三月五日起即未再依約付款，經上訴人取回訴外人胡鳳珠所購汽車強制
    執行予以抵償結果，仍有二十五萬未付，被上訴人既為其連帶保證人，並為系爭
    本票之發票人，自應就訴外人胡鳳珠未償餘額負連帶責任，為此，依據連帶保證
    及票款法律關係，於原審請求被上訴人給付二十五萬元，嗣於本院審理中減縮起
    訴聲明為二十二萬八千九百三十八元。
三、被上訴人則以：被上訴人與訴外人胡鳳珠素不相識，並無擔任訴外人胡鳳珠之連
    帶保證人於動產擔保附條件買賣契約及本票簽名、蓋章，上訴人應就其中「乙○
    ○」印章與簽名之真正負證明之責。況經原審法官將被上訴人於原審當庭之簽名
    以肉眼核對之結果，認兩者顯然不同，並非被上訴人之簽名，而上訴人於原審所
    舉之證人邱孝軍之證詞不實。雖上訴人所提出之分期購車申請書上所載被上訴人
    戶籍地址、連絡電話及其所經營之商店名稱及電話均屬正確，惟認此等資料均為
    任何人可輕易所取得，又該申請書所載被上訴人身分證字號係屬錯誤。上訴人雖
    復提出土地暨建物所有權狀影本，惟因被上訴人前曾向上訴人購車，亦曾提供被
    上訴人之土地暨建物所有權狀交付與上訴人。且依常理，上訴人應向訴外人胡鳳
    珠追償，方為正途等語，資為抗辯。
四、上訴人主張之事實，業據其提出身分證三紙、土地暨建築改良物所有權狀一紙、
    分期購車申請書一紙、分件付款紀錄查詢表一份及投標書六紙為證。惟此為被上
    訴人所否認，並執前開情詞置辯，經查：
  (一)按私文書經本人或其代理人簽名、蓋章或按指印或有法院或公證人之認證者，推
    定為真正，為民事訴訟法第三百五十八條所明文。查被上訴人雖否認其為訴外人
    胡鳳珠之連帶保證人，並未於系爭本票及附條件買買合約書上簽名、蓋章，惟本
    院經將系爭本票、附條件買賣合約書上之「乙○○」之簽名及被上訴人於原審當
    庭所書寫其本人姓名之字跡送請內政部警政署刑事警察局鑑定，據內政部警政署
    刑事警察局鑑定結果，系爭本票、附條件買賣合約書上「乙○○」之簽名字跡與
    被上訴人於原審當庭所書寫之字跡相同一節，有內政部警政署刑事警察局八十八
    年十一月十五日刑鑑字第一一七四七二號鑑驗通知書及筆跡鑑驗說明可證，是被
    上訴人確於系爭本票及附條件買賣合約書簽名，灼然可見，被上訴人否認非其所
    簽，即非可取。雖被上訴人否認系爭本票及附條件買賣合約書上之印文之真正，
    惟既已認定被上訴人確於系爭本票簽名為發票行為，並於附條件買賣合約書簽名
    為任連帶保證人之意，則前開文件印文之真正與否，實不影響被上訴人為前開發
    票及連帶保證之效力，是被上訴人此部分辯解，亦無可取。
  (二)按數人負同一債務，明示對於債權人各負全部給付之責任，為連帶債務；又按在
    票據上簽名者，依票上文義負責，二人以上共同簽名者，應連帶負責；次按連帶
    債務之債權人，得對於債務人中之一人或數人或其全體，同時或先後請求全部或
    一部之給付，連帶債務未全部履行前，全體債務人仍負連帶責任，為民法第二百
    七十二條、第二百七十三條及票據法第五條所明定；且連帶保證債務，其保證人
    與主債務人負同一債務，對於債權人各負全部給付之責，故連帶保證債務與普通
    保證不同，保證人不得依據民法第七百四十五條主張先訴抗辯權（最高法院四十
    七年台上字第三八六號判例意旨參照）。是此，被上訴人辯以上訴人應向訴外人
    胡鳳珠追償云云，洵無可採。
五、綜上所述，上訴人主張為可採，被上訴人抗辯為無可取。從而，上訴人本於連帶
    保證及票據法律關係，請求被上訴人給付上訴人二十二萬八千九百三十八元，應
    予准許。原審為上訴人敗訴之判決，顯有未洽，上訴意旨摘原判決不當求予廢棄
    改判，即有理由，應由本院廢棄原判決，改判如主文第二項所示。
六、本件既認定被上訴人確為系爭本票之發票人及為附條件買賣合約書之連帶保證人
    之事實已臻明確，則被上訴人提出被上訴人為所有人之土地暨建築物所有權狀，
    及被上訴人所抗辯上訴人所提出之附條件買賣合約書及分期購車申請書所載之被
    上訴人身分證字號記載錯誤與本案認定之事實無涉；再被上訴人雖請求傳訊胡鳳
    珠及謝子龍以證明並無為系爭本票之發票人及附條件買賣合約書之連帶保證人之
    事實，惟本院依被上訴人所陳報之謝子龍及胡鳳珠之住址屢為通知結果，或無法
    為送達或未送達與該本人，有送達證書在卷可稽，且被上訴人此部分之舉證，亦
    無法推翻本案所認定之事實，是本院亦無再予傳訊之必要，併予敘明。
七、據上論結，本件上訴為有理由，依民事訴訟法第四百三十六條之一第三項、第四
    百五十條、第七十八條，判決如主文。
中      華      民      國    八十九    年      四      月      六      日
                              臺灣高雄地方法院民事第五庭
~B審判長法官  張維君
~B法      官  張桂美
~B法      官  楊國祥
右為正本係照原本作成。
本判決不得上訴。
中      華      民      國    八十九    年      四      月      六      日
~B法院書記官  梁瑜玲


司法院資訊處製作；財團法人民間司法改革基金會備份。
